臺灣高等法院民事裁定　　　　　　　　 100年度抗字第1683號
抗　告　人　徐君偉
　　　　　　許慶壹
共同代理人　葉海萍律師
上列抗告人因與相對人財政部國有財產局臺灣北區辦事處間假處
分事件，對於中華民國100年10月17日臺灣板橋地方法院100年度
全字第241號所為裁定提起抗告，本院裁定如下：
    主  文
原裁定廢棄。
相對人於原法院之聲請駁回。
聲請及抗告訴訟費用由相對人負擔。
    理  由
一、查相對人聲請本件假處分，經原裁定准許後，抗告人對之提
    起抗告，抗告狀繕本業於民國100年11月21日送達相對人，
    有原法院送達證書在卷可稽(本院卷第17頁)，是已賦予相對
    人陳述意見之機會，先予敘明。
二、本件相對人於原法院聲請意旨略以：坐落新北市新莊區○○
    ○段102地號土地（下稱系爭土地）為國、私共有土地，國
    有之應有部分為4995/10000（下稱系爭土地之應有部分），
    由伊管理，餘為抗告人2人共有。抗告人於100年10月7日通
    知伊擬依土地法第34條之1出售系爭土地，限期請伊行使優
    先承買權，伊評估該出售總價新臺幣 (下同)141,600,250元
    與市價552,240,975元有間，損及國產權益。為恐相對人未
    參與協議共有物分割前，逕為處分伊管理之系爭土地應有部
    分，致請求標的現狀變更，日後顯有不能執行之虞，爰依民
    事訴訟法第532條規定，並願供擔保以代釋明，聲請裁定准
    予假處分，禁止抗告人依土地法第34條之1規定就系爭土地
    之應有部分為處分行為等語。原法院准予相對人之聲請，並
    裁定：相對人以70,729,325元為抗告人供擔保後，抗告人對
    於系爭土地之應有部分不得為讓與、設定抵押、出租及其他
    一切處分行為。抗告人不服，對之提起抗告。
三、抗告意旨略以：債權人所欲保全強制執行之假處分，其本案
    訴訟之請求，應以給付之訴為限。本件相對人欲提起之本案
    訴訟之內容，顯係分割共有物，而分割共有物訴訟，係以分
    割之形成判決確定，即發生共有關係終止及共有人各自取得
    分得部分所有權之效力，故分割共有物之訴並非給付之訴，
    相對人請求之原因與民事訴訟法第532條第1項規定不符。又
    伊等依土地法第34條之1第1項規定主張出售系爭土地，依該
    項規定所為物權處分行為，致使現狀變更，乃依法處分土地
    之自然結果，本非不法或於法無據，原裁定准予相對人之聲
    請，於法未合等語。
四、按債權人就金錢請求以外之請求，因請求標的之現狀變更，
    有日後不能強制執行，或甚難強制執行之虞，欲保全強制執
    行者，即得聲請假處分，此觀民事訴訟法第532條之規定自
    明。而假處分乃保全強制執行方法之一種，苟合於假處分之
    要件，並經債權人敘明假處分之原因存在，法院即得為假處
    分之裁判，此與土地法第34條之1第1項規定，共有土地或建
    築改良物之共有人，得以應有部分合計逾2/3，或共有人過
    半數及其應有部分合計過半數之同意，處分、變更共有土地
    或建築改良物，或設定地上權、農育權、不動產役權、典權
    ，係屬不同二事，尚不得以共有人有此權限，即謂對共有物
    有優先購買權之共有人不得聲請對爭執之共有物為假處分。
    次按分割共有物之訴，性質上固屬一種形成之訴，惟其判決
    ，依現行強制執行法第131條第1項規定，執行法院得將各共
    有人分得部分點交之，而有執行力，即不得謂相對人不能就
    分割共有物之訴，而聲請假處分(最高法院70年度台抗字第1
    22號、97年度台抗字第701號裁定參照)。
五、經查，相對人主張禁止抗告人依土地法第34條之1規定就其
    管理中華民國所有系爭土地之應有部分為處分行為，並提出
    土地登記謄本、台北北門郵局第3582號存證信函、抗告人10
    0年10月13日台財產北處字第10040019421、10040019422號
    函等件為證(見原法院卷第5至12頁、第18頁)，對於其本案
    請求及假處分之原因固已為釋明，惟土地共有人就非屬自己
    所有之其他共有人之應有部分，原無從為處分，而抗告人依
    土地法第34條之1之規定，所欲處分者，並非相對人管理中
    華民國所有系爭土地之應有部分，而係全筆土地之處分。相
    對人僅對其管理之中華民國所有系爭土地之應有部分禁止抗
    告人為移轉或其他處分行為，並無法阻止抗告人依土地法第
    34條之1就共有土地全部所為之處分。相對人假處分之聲請
    ，自屬不應准許。原法院准其所請，自有未洽。抗告意旨雖
    未指摘及此，惟原裁定既有可議之處，仍應將原裁定廢棄，
    更為裁定如主文第二項所示。
六、據上論結，本件抗告為有理由，爰裁定如主文。
中    華    民    國   100    年    12    月    30    日
                    民事第六庭
                        審判長法  官  蔡燉
                              法  官  黃莉雲
                              法  官  周美雲
正本係照原本作成。
本裁定除以適用法規顯有錯誤為理由外，不得再抗告。如提起再
抗告，應於收受後10日內委任律師為代理人向本院提出再抗告狀
。並繳納再抗告費新台幣１千元。
中    華    民    國   100    年    12    月    30    日
                              書記官  陳明俐